【裁判字號】    99,交聲,3641
【裁判日期】    991004
【裁判案由】    聲明異議
【裁判全文】
臺灣臺中地方法院交通事件裁定      99年度交聲字第3641號
原處分機關  交通部公路總局臺中區監理所
異  議  人
即受處分人  甲○○
上列受處分人因違反道路交通管理處罰條例案件，對於交通部公
路總局臺中區監理所於民國99年8月30日所為之處分（中監違字
第裁60-G0H092186號裁決書），聲明異議，本院裁定如下：
    主  文
原處分撤銷。
    理  由
一、原處分機關略以：本件異議人即受處分人甲○○（下稱受處
    分人）所有之車牌號碼EQ-6967號自用小客車，於民國（下
    同）99年4月16日8時09分許，在臺中市○○路506號處，因
    「在禁止臨時停車處所停車」之違規，經臺中市警察局第二
    分局立人派出所依違反道路交通管理處罰條例第56條第1項
    第1款規定逕行舉發。受處分人未於應到案期限到案，本所
    遂於99年8月30日以中監違字第裁60-G0H092186號裁決書處
    罰鍰新臺幣（下同）1,200元整，逾期則依裁決書處罰主文
    規定裁處等語。
二、受處分人聲明異議意旨略以：受處分人於違規地點停車買早
    餐，僅收到1張違規警告單，不知為何警告單會變成罰單，
    迄今也未收到罰單，爰提出聲明異議等語。
三、按汽車駕駛人停車時，在禁止臨時停車處所停車者，處600
    元以上1,200元以下罰鍰，道路交通管理處罰條例第56條第1
    項第1款定有明文。次按，對於違反道路交通管理處罰條例
    之行為，逕行舉發者，應按已查明之資料填註車牌號碼、車
    輛種類、車主姓名及地址，並於通知單上方空白處加註逕行
    舉發之文字後，由舉發機關送達被通知人，違反道路交通管
    理事件統一裁罰標準及處理細則第11條第1項第4款亦有明定
    。又違反道路交通管理事件統一裁罰基準及處理細則第5條
    規定：處理違反道路交通管理事件，有關文書送達之程序，
    依行政程序法之規定。而送達，於應受送達人之住居所、事
    務所或營業所為之；送達，不能依前2條規定為之者，得將
    文書寄存送達地之地方自治或警察機關，並作送達通知書2
    份，1份黏貼於應受送達人住居所、事務所、營業所或其就
    業處所門首，另1份交由鄰居轉交或置於該送達處所信箱或
    其他適當位置，以為送達；前項情形，由郵政機關為送達者
    ，得將文書寄存於送達地之郵政機關，行政程序法第72條第
    1項前段、第74條第1項、第2項定有明文。末按行政文書依
    行政程序法第74條第1項規定為寄存送達者，如確已完成文
    書寄存於地方自治、警察機關或郵政機構，並製作送達通知
    單2份，1份黏貼於送達處所之門首，另1份交由鄰居轉交或
    置於送達處所信箱或其他適當位置時，無論應受送達人實際
    上何時受領文書，均以寄存之日期視為收受送達之日期，而
    發生送達之效力（最高行政法院95年度裁字第634號裁定要
    旨、臺灣高等法院暨所屬法院97年法律座談會刑事類提案第
    42號研討結果可資參照）。
四、經查：
（一）本件受處分人所有之車牌號碼EQ-6967號自用小客車，於
      99年4月16日8時09分許，在臺中市○○路506號處，因「
      在禁止臨時停車處所停車」之違規，經臺中市警察局第二
      分局立人派出所以中市警交字第G0H092186號違反道路交
      通管理事件通知單逕行舉發等情，為受處分人所自承，並
      有上開舉發通知單暨採證照片各1份在卷可稽，足堪認定
      。
（二）本件舉發違反道路交通管理事件通知單，經原舉發機關先
      以掛號郵寄受處分人車籍地址「臺中市○○區○○街81巷
      79號6樓」因招領逾期經郵局退回，第2次投遞受處分人戶
      籍地址「臺中市○○區○○街81巷79號6樓」，因未獲會
      晤應受送達人，亦無受領文書之同居人、受僱人或接收郵
      件人員，而於99年5月28日將該舉發通知單寄存在送達地
      之臺中黎明郵局，並製作送達通知書2份，1份黏貼於應受
      送達人住居所門首，另1份置於應受送達處所信箱或其他
      適當位置，以為送達等情，有臺中市警察局交通隊送達證
      書及個人基本資料查詢結果在卷可憑。是本件舉發違反道
      路交通管理事件通知單，已踐行合法之寄存送達程序，而
      於寄存送達日即99年5月28日起即已發生法律上送達之效
      力。受處分人辯以未收到罰單，委不足採。
（三）惟按，本條例所定罰鍰之處罰，行為人接獲違反道路交通
      管理事件通知單後，於15日內得不經裁決，逕依第92條第
      3項之罰鍰基準規定，向指定之處所繳納結案；不符舉發
      事實者，應於15日內，向處罰機關陳述意見，其不依通知
      所定期限前往指定處所聽候裁決，且未依規定期限繳納罰
      鍰結案或向處罰機關陳述意見者，處罰機關得逕行裁決之
      ；道路交通管理處罰條例第9條第1項定有明文。又填製通
      知單，應就其違反行為簡要明確記載於違規事實欄內，並
      記明違反條款；違反本條例行為之處罰，處罰機關於裁決
      前，應給予違規行為人陳述之機會；違反道路交通管理事
      件，行為人認為舉發之事實與違規情形相符者，得於接獲
      通知單後，親自或委託他人持該通知單，不經裁決向指定
      之處所逕依裁罰基準執行並繳納罰鍰結案，違反道路交通
      管理事件統一裁罰基準及處理細則第13條第1項、第40條
      前段、第48條第1項分別定有明文。亦即違規行為人對於
      警員舉發之違規事實不爭執者，得持舉發通知單於15日內
      依最低額度繳納罰鍰結案，處罰機關受理移送舉發交通違
      規事件後，如認警員填記內容不符規定或適用法條有誤，
      則應洽請原移送機關更正後重新送達，並就更正後違規事
      實給予行為人陳述意見機會，行為人未於期限內依更正後
      舉發通知單繳納最低罰鍰金額結案，處罰機關始得逕行裁
      決。然查，本件係逕行舉發案件，受處分人並非當場接獲
      舉發違規通知單，其若欲於期限內自行繳納罰鍰，則必於
      接獲舉發違規通知單後，依上載應到案日期內繳納之，今
      舉發通知單上所載「應到案日期」為99年5月21日，惟該
      舉發通知單合法送達於受處分人係99年5月28日，已如前
      述，則受處分人縱於甫接獲舉發違規通知單後即刻前往原
      處分機關繳納，於客觀上顯然不能於「應到案日期」前，
      依上開規定享有自行到案接受裁決或按期限繳納較低罰鍰
      之利益，明顯影響受處分人權益。原處分機關不察，誤以
      該舉發通知單之送達日期係在應到案期日之前，而認受處
      分人未依期限到案，且據此對受處分人逕行裁處最高罰鍰
      金額1,200元，於法即有未合。
五、綜上所述，原處分既有上揭違誤，應由本院將原處分撤銷，
    並發回原處分機關，由舉發機關重新送達舉發通知單，並給
    予受處分人合理之應到案期限，始能認定受處分人有無逾越
    指定期間拒不到案繳納罰鍰之情事，再依法定程序處理，以
    資適法。
六、據上論斷，應依道路交通管理處罰條例第87條第2項，道路
    交通案件處理辦法第20條規定，裁定如主文。
中    華    民    國    99    年    10    月    4     日
                  交通法庭  法  官  洪俊誠
以上正本證明與原本無異。
如不服本裁定應於送達後五日內向本院提出抗告狀。
                            書記官  蕭榮峰
中    華    民    國    99    年    10    月    4     日

司法院資訊處製作；財團法人民間司法改革基金會備份。
